臺灣臺中地方法院刑事裁定　　　　　　 100年度聲字第3893號
聲明異議人　陳冠永
即受刑人
上列聲明異議人因公共危險案件，對於臺灣臺中地方法院檢察署
檢察官執行之指揮（100 年度執字第10296 號），聲明異議，本
院裁定如下：
    主    文
異議駁回。
    理    由
一、本件聲明異議意旨詳如刑事聲明異議狀所載（如附件）。
二、按受刑人或其法定代理人或配偶，以檢察官執行之指揮為不
    當者，得向諭知該裁判之法院聲明異議；法院應就疑義或異
    議之聲明裁定之，刑事訴訟法第484 條、第486 條分別定有
    明文。次按「犯最重本刑為5 年以下有期徒刑以下之刑之罪
    ，而受6 個月以下有期徒刑或拘役之宣告者，得以新臺幣1
    千元、2 千元或3 千元折算1 日，易科罰金。但確因不執行
    所宣告之刑，難收矯正之效，或難以維持法秩序者，不在此
    限。」，刑法第41條第1 項定有明文。準此，有期徒刑或拘
    役得易科罰金之案件，法院所諭知者，僅係易科罰金時之折
    算標準而已，至於是否准予易科罰金，仍賦予執行檢察官視
    個案具體情形，依前開法律規定而為裁量，亦即執行檢察官
    得考量受刑人之一切主、客觀條件，審酌其如不接受有期徒
    刑或拘役之執行，是否難達科刑之目的、收矯正之成效或維
    持法秩序等，以作為其裁量是否准予易科罰金之憑據，非謂
    受刑人受6 個月以下有期徒刑或拘役之宣告時，執行檢察官
    即必然應准予易科罰金。易言之，執行檢察官審酌是否准予
    易科罰金，係綜合考量被告之犯行、前案執行效果、犯案時
    之外在環境，個人特質與社會秩序之維護等一切因素，與法
    院係針對受刑人之個案具體犯行而為量刑標準，二者尚屬有
    別。另刑法第41條第1 項所謂之「難收矯正之效」及「難以
    維持法秩序」，均屬不確定法律概念，此乃立法者賦予執行
    者能依具體個案，考量犯罪所造成法秩序等公益之危害大小
    、施以自由刑，避免受刑人再犯之效果高低等因素，據以審
    酌得否准予易科罰金，亦即執行者所為關於自由刑一般預防
    （維持法秩序）與特別預防（有效矯治受刑人使其回歸社會
    ）目的之衡平裁量，非謂僅因受刑人個人家庭、生活處遇值
    得同情即應予以准許；且法律賦予執行檢察官此項裁量權，
    僅在發生違法裁量或有裁量瑕疵時，法院始有介入審查之必
    要（最高法院97年度台抗字第576 號、98年度台抗字第102
    號裁定要旨參照），如執行檢察官於執行處分時，已具體說
    明不准易科罰金之理由，且未有逾越法律授權、專斷等濫用
    權力之情事，自不得遽謂執行檢察官之執行指揮為不當。
三、經查：
  (一)本件聲明異議人即受刑人（下稱異議人）陳冠永因公共危險
    案件，經本院於民國100 年7 月22日以100 年度中交簡字第
    1372號判決認定異議人犯妨害公眾往來安全罪，處有期徒刑
    3 月，如易科罰金，以新臺幣（下同）1000元折算1 日，並
    於100 年8 月15日確定在案。嗣臺灣臺中地方法院檢察署檢
    察官傳喚異議人應於100 年9 月14日上午10時到案，異議人
    於100 年9 月14日到案，並向執行檢察官聲請准予易科罰金
    ，經執行檢察官訊問後，以「本件非予發監執行，顯難收矯
    正之效，不准易科罰金，應予發監執行」為由，諭知不准受
    刑人易科罰金，並當場將異議人發送監獄執行乙節，業經本
    院調閱臺灣臺中地方法院檢察署100 年度執字第10296 號執
    行卷宗確認無訛，並有臺灣高等法院被告前案紀錄表、本院
    100 年度中交簡字第1372號公共危險案件全卷在卷可憑。
  (二)查異議人於本件公共危險案件經本院判刑確定前，甫因於99
    年3 月28日以集體佔用快慢車道、競速、闖越紅燈之行為，
    涉犯公共危險案件，而經本院於100 年4 月29日以100 年度
    中交簡字第789 號認定其犯妨害公眾往來安全罪，處有期徒
    刑3 月，如易科罰金，以新臺幣1000元折算壹日。緩刑2 年
    ，並應於本判決確定日起1 年內，向指定之政府機關、政府
    機構、行政法人、社區或其他符合公益目的之機構或團體，
    提供50小時之義務勞務；且應依執行檢察官或觀護人之指示
    ，完成抄寫刑法第185 條條文20次及道路交通管理處罰條例
    第12條至第68條等條文各1 次。緩刑期間付保護管束確定在
    案；而異議人於100 年3 月13日，又再為本件集體佔用快慢
    車道、競速、闖越紅燈，甚至集體逆向行駛，並封路駕車甩
    尾之妨害公眾往來安全犯行之情形，有臺灣高等法院被告前
    案紀錄表及本院100 年度中交簡字第789 號刑事判決、100
    年度中交簡字第1372號刑事判決及臺灣臺中地方法院檢察署
    100 年度撤緩偵字第114 號起訴書附卷足憑。本院審酌受刑
    人前已有上開妨害公眾往來安全之犯行，仍不知悔改，再犯
    本件妨害公眾往來安全罪，則其確實有不知自我反省，法意
    識薄弱，若再予以易科罰金，不執行原宣告刑，非但難收矯
    正之效，亦難以維持法秩序之情。基上，檢察官認本件刑事
    判決所宣告之有期徒刑，如以易科罰金執行刑罰，難收矯治
    之效，亦難以維持法秩序，而予發監執行，核尚無違上開刑
    法第41條第1 項但書之規定，洵屬允洽。故檢察官據此未准
    許受刑人易科罰金之聲請而直接發監執行，乃屬有據，本案
    檢察官之指揮執行，難認有何違法或不當之處。
  (三)至聲明異議意旨所稱其就100 年度中交簡字第789 號判決，
    均依指定時間報到，且因本案犯行遭吊扣牌照3 月，並另銷
    汽車駕照，目前均已機車代步；其目前任職於臺中市○里○
    ○○○路39號之新釧機械股份有限公司，擔任技術工程師，恐
    執行數月而喪失工作乙節，尚與刑法第41條第1 項但書所規
    定應考量受刑人是否有「易科罰金，難收矯正之效或難以維
    持法秩序者」等情無涉，換言之，該情並非檢察官審酌得否
    易科罰金所應審酌之因素。且犯罪人之處罰，其法律制裁效
    果之審酌衡量應優先於受刑人個人工作因素之考量，是異議
    人之上開工作因素，本不影響執行檢察官上開指揮執行之認
    定，異議人執此爭辯，尚屬無據。
  (四)從而，綜觀全卷及審酌上情，認本件執行檢察官於指揮執行
    時，已充分審查、考量受刑人應入監執行，以收其矯正之效
    ，俾維持法秩序等情節，始不予准許易科罰金，諒無違反平
    等原則及比例原則，且屬法律授權檢察官所行使之合義務性
    裁量，並符外部界限及內部界限之拘束，乃本於法律所賦與
    指揮刑罰執行職權之適法行使。是異議人徒執前詞聲明異議
    ，指摘檢察官執行指揮不當，並無理由，應予駁回。
四、據上論斷，應依刑事訴訟法第486 條，裁定如主文。
中    華    民    國   100    年    9     月    29    日
                  刑事第十七庭    法  官  劉惠娟
以上正本證明與原本無異。
如不服本裁定，應於收受送達後5日內向本院提出抗告狀。（應
附繕本）
                                  書記官  林世佳
中    華    民    國   100    年    9     月    29    日